臺灣新竹地方法院刑事判決　　　　　　100年度簡上字第120號
上　訴　人　臺灣新竹地方法院檢察署檢察官
被　　　告　廖浩雲
上列上訴人因被告傷害案件，不服本院民國100 年6 月15日100
年度竹簡字第321 號第一審刑事簡易判決（聲請簡易判決處刑案
號：100 年度偵字第374 號），提起上訴，本院管轄之第二審合
議庭判決如下︰
    主  文
上訴駁回。
    事  實
一、廖浩雲前於民國97年間因犯傷害罪，經臺灣臺北地方法院於
    97年10月24日以97年度簡字第3948號判決判處有期徒刑4 月
    ，並於97年12月15日易科罰金執行完畢。詎仍不知悔改，緣
    廖浩雲與址設新竹市○○路○ 段37號之「中國辣妹」檳榔攤
    負責人葉秀梅，因聽聞該檳榔攤綽號「婷婷」之女性店員轉
    述葉秀梅之言談，對葉秀梅心生不滿，即於99年12月4 日15
    時30分許，前往該檳榔攤質問葉秀梅。雙方旋一言不合發生
    口角，進而發生推擠，廖浩雲竟基於傷害人身體之犯意，徒
    手毆打葉秀梅頭部及臉部數下，並先後以雙手舉起葉秀梅再
    重摔於地之方式，使葉秀梅劇烈撞擊地面共2 次，其間葉秀
    梅亦徒手還擊而發生互毆、拉扯（葉秀梅傷害廖浩雲部分，
    未據告訴），造成葉秀梅受有右肩峰鎖骨關節脫位及韌帶斷
    裂、頭部外傷併臉部、背部擦挫傷、四肢多處擦挫傷及左耳
    耳膜破裂等傷害。
二、案經葉秀梅訴由新竹市警察局第二分局報告臺灣新竹地方法
    院檢察署檢察官偵查聲請簡易判決處刑。
    理  由
一、公訴人及被告於本院準備程序中均表示對以下所引用之供述
    證據同意有證據能力，而本院審酌該等陳述作成時之情況，
    並無違法取證之瑕疵，以之作為證據為適當，揆諸刑事訴訟
    法第159 條之5 規定，堪認均有證據能力。又以下所引用之
    非供述證據，均與本案事實具有自然關聯性，且核屬書證、
    物證性質，又查無事證足認有違法定取得或經偽造、變造等
    證據排除之情事，復經本院依刑事訴訟法第164 條、第165
    條踐行物證、書證之調查程序，況公訴人及被告亦同意有證
    據能力，堪認均有證據能力。
二、認定犯罪事實所憑證據及認定之理由：
  (一)訊據被告廖浩雲對於上開犯罪事實，於檢察事務官詢問、審
    理中均坦承不諱，核與告訴人葉秀梅於警詢、檢察事務官詢
    問中指訴之情節大致相符（見偵卷第4-5 頁、第29-30 頁）
    ，並有馬偕紀念醫院新竹分院診斷證明書、現場監視器畫面
    光碟2 片、監視器翻拍照片等在卷（見偵卷第6 頁、卷末證
    物袋、第9-12頁）可稽，復經本院於準備程序中勘驗現場監
    視器畫面光碟（見本院卷第53-58 頁）內容無訛，被告任意
    性之自白核與事實相符，堪以採信。
  (二)又被告固於審理中坦承其傷害犯行，惟仍以告訴人先動手打
    其，其才還擊云云置辯。按刑法第23條前段規定之正當防衛
    ，必須對於現在不法之侵害始得為之，至彼此互毆，又必以
    一方初無傷人之行為，因排除對方不法之侵害而加以還擊，
    始得以正當防衛論，故無從分別何方為不法侵害之互毆行為
    ，不得主張防衛權（最高法院30年上字第1040號判例參照）
    。又互毆係互為攻擊之傷害行為，縱令一方先行出手，還擊
    之一方，在客觀上苟非單純對於現在不法之侵害為必要排除
    之反擊行為，因其本即有傷害之犯意存在，自無主張防衛權
    之餘地（最高法院99年度台上字第8234號判決參照）。經本
    院勘驗現場監視錄影光碟結果，告訴人雖先以手往被告脖子
    處推了1 下，但被告隨即以右拳擊打告訴人臉部1 下，告訴
    人遂以左腳踢向被告，2 人進而發生互毆，此有本院勘驗筆
    錄可佐（見本院卷第54頁），依社會通念，告訴人用手推被
    告之行為尚不該當現在不法之侵害，是被告所為，即難謂初
    無傷人之行為，因排除對方不法之侵害而加以還擊，故其與
    告訴人間互毆即無主張正當防衛之餘地。且被告於準備程序
    中雖一度執正當防衛置辯云云，惟其嗣後業已表明認罪，捨
    棄正當防衛之主張（見本院卷第58、60頁），併此指明。
  (三)綜上所述，本案事證已臻明確，被告傷害犯行，堪予認定，
    應依法論科。
三、核被告所為，係犯刑法第277 條第1 項傷害罪。被告有詳如
    事實欄一所示之前科紀錄，有臺灣高等法院被告前案紀錄表
    在卷可憑，其於徒刑執行完畢5 年內故意再犯本件有期徒刑
    以上之罪，應依法加重其刑。原審認被告犯罪事證明確，併
    審酌被告不思理性解決紛爭，僅因感情上之誤會即毆打告訴
    人之犯罪動機、手段，侵害告訴人之身體法益及造成損害程
    度，被告犯後坦承不諱，惟未與告訴人達成和解等一切情狀
    ，爰依刑事訴訟法第449 條第1 項、第454 條第1 項，刑法
    第277 條第1 項、第47條第1 項、第41條第1 項前段，刑法
    施行法第1 條之1 第1 項、第2 項前段之規定，判處被告有
    期徒刑5 月，如易科罰金，以新臺幣（下同）1 千元折算1
    日，認事用法均無違誤，所量刑度亦稱妥適，應予維持。
四、檢察官據告訴人之請求提起上訴，意旨略以：被告前因涉犯
    傷害案件，業經法院判處有期徒刑4 月，本次再犯傷害罪且
    與告訴人未達成和解，原審竟僅量處被告有期徒刑5 月，與
    其前案相較，不過易科罰金多處罰3 萬元，顯然過輕等語。
    惟查：按量刑之輕重，係事實審法院得依職權自由裁量之事
    項，法官行使此項裁量權，自得依據個案情節，參酌刑法第
    57條所定各款犯罪情狀之規定，於法定刑度內量處被告罪刑
    ；除有逾越該罪法定刑或法定要件，或未能符合法規範體系
    及目的，或未遵守一般經驗及論理法則，或顯然逾越裁量，
    或濫用裁量等違法情事之外，自不得任意指摘其量刑違法（
    最高法院80年台非字第473 號、75 年 台上字第7033號、72
    年台上字第6696號、72年台上字第3647號判例）；且在同一
    犯罪事實與情節，如別無其他加重或減輕之原因，下級審量
    定之刑，亦無過重或失輕之不當情形，則上級審法院對下級
    審法院之職權行使，原則上應予尊重（最高法院100 年度台
    上字第1264號判決參照）。原審既已審酌被告不思理性解決
    紛爭，僅因感情上之誤會即毆打告訴人之犯罪動機、手段，
    侵害告訴人之身體法益及造成損害程度，被告犯後坦承不諱
    ，惟未與告訴人達成和解等一切情狀，在適法範圍內行使裁
    量權，足認其量刑已以行為人之責任為基礎，核無量刑違法
    或不當之情形，檢察官上訴指摘原審量刑過輕，為無理由，
    應予駁回。
據上論斷，應依刑事訴訟法第455 條之1 第1 項、第3 項、第36
8 條，判決如主文。
本案經檢察官趙佳儀到庭執行職務。
中    華    民    國   100    年    12    月    7     日
                  刑事第二庭審判長法  官   賴淑敏
                                  法  官   楊數盈
                                  法  官   毛松廷
以上正本證明與原本無異。
不得上訴。
中    華    民    國   100    年    12    月    7     日
                                  書記官   蕭惠婷